【裁判字號】    97,交訴,36
【裁判日期】    970723
【裁判案由】    公共危險等
【裁判全文】
臺灣雲林地方法院刑事判決             97年度交訴字第36號
公  訴  人  臺灣雲林地方法院檢察署檢察官
被      告  乙○○
上列被告因公共危險等案件，經檢察官提起公訴（97年度偵字第
2042號），嗣因被告就被訴事實為有罪之陳述，經本院合議庭裁
定由受命法官獨任適用簡式審判程序審理，判決如下：
    主  文
乙○○服用酒類，不能安全駕駛動力交通工具而駕駛，處有期徒
刑陸月；又因過失傷害人，處有期徒刑伍月；又駕駛動力交通工
具肇事，致人受傷而逃逸，處有期徒刑捌月。應執行有期徒刑壹
年伍月。
    事  實
一、乙○○考領有普通小型車之駕駛執照，其於民國97年1 月19
    日凌晨，在雲林縣東勢鄉某卡拉OK店（位於後述肇事地點往
    東約800 公尺處），飲用啤酒約2 、3 罐之後，明知已達不
    能安全駕駛動力交通工具之程度，且應注意飲用酒類後，吐
    氣所含酒精濃度超過每公升0.25毫克（或血液中酒精濃度超
    過0.05% 以上者），即不得駕車，竟仍於同日凌晨約1 時30
    分許，駕駛向前妻黃明玲借用之車牌號碼RI-2013 號自用小
    客車離去，並沿東勢鄉○○○路由東往西方向行駛，至同日
    凌晨1 時32分許，行至東勢東路109 號前時，乙○○本應注
    意車前狀況，並隨時採取必要之安全措施，而當時天候晴朗
    ，夜間有照明，柏油路面乾燥、無缺陷，亦無障礙物，視距
    良好，依其智識、能力又無不能注意之情事，竟因服用酒類
    後注意力不佳，不能安全駕駛，而疏未注意及此，致撞及同
    向占用部分快車道停車之車牌號碼5763-NW 號自用小貨車及
    站立在該車左後方之車主甲○○，使甲○○受有頭部外傷、
    損傷後之腦內出血、胸部挫傷併左側多處肋骨骨折（肋骨閉
    鎖性骨折）及氣血胸、右側血胸、右肩脫位、右膝後十字韌
    帶斷裂等傷害。詎乙○○駕駛上開動力交通工具肇事，致甲
    ○○受傷後，竟未下車查看並採取救護或其他必要措施，僅
    停車約2 秒，即另起肇事逃逸之犯意，迅速駕車逃離現場，
    返回其居住之東勢鄉○○村○○○路268 號好萊屋汽車旅館
    216 號房休息。嗣經警依上開肇事之自用小客車遺留在肇事
    現場之紅色右前車頭後視鏡、右前車頭霧燈及紅色碎片等物
    ，並調閱附近監視錄影畫面及四處查訪後，循線於同日下午
    4 時20分許，前往好萊屋汽車旅館，在216 號房前查獲上開
    肇事之自用小客車，始悉上情。
二、案經被害人甲○○及其妻丙○○訴由雲林縣警察局臺西分局
    報告臺灣雲林地方法院檢察署檢察官偵查起訴。
    理  由
一、按本件被告乙○○所犯均係死刑、無期徒刑、最輕本刑為3
    年以上有期徒刑以外之罪，其於準備程序就前揭被訴事實為
    有罪之陳述，經受命法官告知簡式審判程序之旨，並聽取其
    與公訴人之意見後，本院認無不得或不宜改依簡式審判程序
    進行之情事，依刑事訴訟法第273 條之1 第1 項、第284 條
    之1 規定，裁定本件由受命法官獨任進行簡式審判程序，合
    先敘明。
二、上揭服用酒類不能安全駕駛動力交通工具而駕駛、過失傷害
    及肇事逃逸等犯罪事實，均據被告於本院審理中坦承不諱；
    核與告訴人甲○○於偵訊中、告訴人丙○○於警詢及偵訊中
    之指述、目擊證人周錦鳳、證人即上開肇事之自用小客車之
    車主黃明玲於警詢中之證述均大致相符；此外，復有雲林縣
    警察局受理各類案件紀錄表、台西分局東勢所分駐（派出）
    一般交通事故紀錄通報單、雲林縣警察局台西分局一般交通
    事故紀錄通報單、道路交通事故現場圖、道路交通事故調查
    報告表、上開肇事之自用小客車之車籍查詢資料各1 份、告
    訴人甲○○之診斷證明書4 紙、現場及車損照片共13張附卷
    可稽。且本件車禍發生原因經送請臺灣省嘉雲區車輛行車事
    故鑑定委員會鑑定結果，亦認被告駕車，飲酒、夜間未注意
    車前狀況，撞及靜態停車及行人，為肇事主因；告訴人甲○
    ○駕車，夜間未靠邊、占用部分快車道停車且行人站立於快
    車道不當，妨礙車輛通行，為肇事次因，有該委員會所出具
    之鑑定意見書1 份存卷為憑。
三、又被告於警詢中已自承：肇事前在肇事地點往東約800 公尺
    處之卡拉OK店飲用啤酒約2 、3 罐，對肇事經過一片模糊等
    語；且證人黃明玲亦於警詢中證稱：被告於97年1 月19日2
    時左右開車回去好萊屋汽車旅館216 號房前停放，被告有喝
    酒，很醉，已不醒不人事等語；再參以被告於酒後駕車，疏
    未注意車前狀況，致撞及停放在快車道上靜止中之自用小貨
    車及站立在該車左後方之告訴人甲○○乙情，顯見被告於駕
    車離開飲酒地點時，確已因飲用酒類而達不能安全駕駛動力
    交通工具之程度無誤。
四、另依前揭車損照片顯示，被告所駕駛之上開自用小客車因本
    件車禍事故致右後視鏡、右前霧燈、右前車頭保險桿、右前
    車門玻璃、前車窗玻璃等多處毀損，足見本件車禍發生當時
    之撞擊力道非輕，依常理判斷，被告應可察覺其肇事撞及人
    、車之事實；再佐以證人周錦鳳所證述：上開自用小客車肇
    事後有停車約2 秒，始加速離去等語，及被告肇事後尚可安
    然駕車返回其現居之好萊屋汽車旅館乙情，顯見被告當時雖
    因飲用酒類而達不能安全駕駛動力交通工具之程度，但尚未
    泥醉至對外界事物完全失其知覺之程度，其於本件車禍發生
    後，應已查覺肇事，係為逃避責任，始加速逃離現場，其有
    肇事逃逸之犯意至為明確。故被告於警詢及偵訊中所辯：當
    時不知肇事撞到人，非故意逃逸云云，自不足採信。
五、末按汽車行駛時，駕駛人應注意車前狀況，並隨時採取必要
    之安全措施；且汽車駕駛人飲用酒類後其吐氣所含酒精濃度
    超過每公升0.25毫克以上者，不得駕車，道路交通安全規則
    第94條第3 項、第114 條第2 款分別訂有明文，而被告考領
    有普通小型車之駕駛執照，有前揭道路交通事故調查報告表
    之記載可查，其對於前開規定，自應知之甚詳，並為被告應
    注意之事項，且本件車禍事故發生當時當時天候晴朗，夜間
    有照明，柏油路面乾燥、無缺陷，亦無障礙物，視距良好，
    亦有前揭道路交通事故調查報告表之記載可查，而被告之學
    歷係國中肄業，育有2 子，業據其於本院審理中供述在卷，
    依其智識、能力又無不能注意之情事，其竟於酒後已不能安
    全駕駛動力交通工具之狀態下，猶貿然駕車上路，且因酒後
    控制力、反應力減弱，致疏未注意車前狀況，而撞擊告訴人
    甲○○，被告就本件車禍事故之發生，自具有過失，且被告
    之過失與告訴人甲○○之受傷結果間，顯有相當因果關係。
    至告訴人甲○○於車禍發生當時站立在快車道內，而違反道
    路交通安全規則之規定，雖亦與有過失，然此尚不能解免被
    告刑責。綜上足認，被告前揭自白核與事實相符，應堪採為
    被告有罪之證據，則被告犯行均堪以認定。
六、核被告所為，係犯刑法第185 條之3 服用酒類不能安全駕駛
    動力交通工具而駕駛罪、同法第284 條第1 項前段過失傷害
    罪及同法第185 條之4 肇事逃逸罪。被告所犯上開3 罪，犯
    意各別，行為不同，應予分論併罰。又被告酒醉駕車，因而
    致人受傷，依法應負刑事責任，其所犯過失傷害罪，應依道
    路交通管理處罰條例第86條第1 項規定，加重其刑。爰審酌
    政府鑑於酒醉駕車對用路人、車之危險性，已加強宣導「酒
    後不開車，開車不喝酒」之觀念，並大力取締酒醉駕車行為
    ，被告竟仍漠視酒後駕車之危險性，不顧往來公眾之人身、
    財產安全，於酒後已達不能安全駕駛動力交通工具之程度，
    仍駕車上路，因而肇事致告訴人甲○○受傷，傷勢已嚴重影
    響其日常生活及家庭經濟狀況，且被告肇事後又逃離現場，
    增加警方查緝困難，到案後雖坦承犯行，但迄未賠償告訴人
    甲○○分文，難認已有悔意，另參酌被告並無前科紀錄，有
    臺灣高等法院被告前案紀錄表1 份在卷可按，素行良好，及
    告訴人甲○○就本件事故亦與有過失等一切情狀，分別量處
    如主文所示之刑，並定其應執行刑。
據上論斷，應依刑事訴訟法第273 條之1 第1 項、第284 條之1
、第299 條第1 項前段，道路交通管理處罰條例第86條第1 項，
刑法第185 條之3 、第284 條第1 項前段、第185 條之4 、第51
條第5 款，刑法施行法第1 條之1 ，判決如主文。
本案經檢察官林豐正到庭執行職務。
中    華    民    國    97    年    7     月    23    日
                  刑事第一庭    法  官  王雅苑
以上正本證明與原本無異。
如不服本判決，應於判決收受後10日內，向本院提出上訴狀（須
附繕本）。
                                書記官  張簡純靜
中    華    民    國    97    年    7     月    23    日
附錄本案論罪科刑法條全文：
中華民國刑法第185 條之3
服用毒品、麻醉藥品、酒類或其他相類之物，不能安全駕駛動力
交通工具而駕駛者，處1 年以下有期徒刑、拘役或科或併科15萬
元以下罰金。
中華民國刑法第185 條之4
駕駛動力交通工具肇事，致人死傷而逃逸者，處6 月以上5 年以
下有期徒刑。
中華民國刑法第284 條第1 項
因過失傷害人者，處6 月以下有期徒刑、拘役或5 百元以下罰金
，致重傷者，處1 年以下有期徒刑、拘役或5 百元以下罰金。


司法院資訊處製作；財團法人民間司法改革基金會備份。
